---
title: "Exemple de pipeline in silico pour le chromosome 25 bovin"
author: "Exemple RMarkdown"
date: "`r Sys.Date()`"
output: html_document
---

# Introduction

Ce document présente un exemple complet d'utilisation du pipeline pour le criblage *in silico* de l'impact des mutations sur l'organisation 3D de la chromatine, appliqué à un fragment de 5Mb du chromosome 25 bovin (Bos taurus).
Le modèle utilisé, Orca, prédit la structure 3D (matrice d'interactions) à partir de fenêtres génomiques. On évalue l'impact de ces mutations en comparant la matrice d'une séquence mutée avec celle de la séquence de type sauvage (WT).

## 1. Chargement des librairies et de la séquence de référence

Nous allons utiliser le package de séquence de référence `BSgenome.Btaurus.UCSC.bosTau9`. Nous extrayons les 5 premiers Mégabases du chromosome 25.

```{r load_data, message=FALSE, warning=FALSE}
library(OSMAdev)
library(Biostrings)

# Récupération de la séquence de référence pour le bovin
genome <- BSgenome.Btaurus.UCSC.bosTau9::BSgenome.Btaurus.UCSC.bosTau9
chr <- "chr25"

# On sélectionne les 5 premiers Mb
DNAregion <- genome[[chr]][1:5150861]
```

## 2. Génération des métadonnées (WT et MT)

Nous générons les métadonnées pour les matrices contrôles (WT).
Les fenêtres d'intérêt, au sein desquelles nous réaliserons nos mutations, feront 100kb (`window.size = 100000`).

```{r metadata_wt}
# Génération des métadonnées WildType
metadata_WT <- metadataWT_seqWide(
  DNAstring = DNAregion,
  DNAstring_name = chr,
  window.size = 100000,
  model_HFF = TRUE,
  model_ESC = FALSE
)

head(metadata_WT)
```

Ensuite, nous générons les métadonnées pour les séquences mutées (MT).
Les mutations consisteront en une randomisation de segments de 4kb (`mutated.width = 4000`) au sein des fenêtres de 100kb WT.

```{r metadata_mt}
# Génération des métadonnées Mutées
metadata_MT <- metadataMT(
  metadataWT = metadata_WT,
  mutated.width = 4000,
  rep = 2
)

head(metadata_MT)
```

## 3. Écriture des séquences en format FASTA

Nous allons sauvegarder les séquences de 1Mb (contrôle et mutées) au format FASTA. Celles-ci seront nécessaires au script Python Orca.

```{r write_fasta, eval=FALSE}
# Définir le répertoire de travail
workdir <- "./orca_analysis"

# Écriture des séquences WT (1Mb)
writeFastaWT(
  DNAstring = DNAregion,
  metadataWT = metadata_WT,
  workdir = workdir,
  gzip = TRUE
)

# Écriture des séquences mutées (1Mb avec randomisation des 4kb centraux)
writeFastaMT(
  DNAstring = DNAregion,
  metadataWT = metadata_WT,
  metadataMT = metadata_MT,
  workdir = workdir,
  gzip = TRUE
)
```

*(Note : L'exécution ci-dessus est marquée `eval=FALSE` dans cet exemple pour ne pas créer un grand nombre de fichiers sur le disque)*.

## 4. Prédiction Orca (Python)

Les matrices de contacts 3D sont générées à l'aide d'un script Python (`orcaPredictionsV1.07.py`).
Ce script prend en entrée :
1. Un fichier TSV listant les séquences (ici, on devra concaténer `metadata_WT` et `metadata_MT` ou les traiter séparément).
2. Le dossier contenant les fichiers `.fa.gz` générés précédemment.
3. Le dossier de sortie des matrices.

Voici un exemple d'appel bash :

```bash
# Exemple pour les séquences WT
# Assurez-vous d'avoir sauvegardé vos métadonnées en TSV :
# write.table(metadata_WT, "orca_analysis/metadata_WT.tsv", sep="\t", quote=FALSE, row.names=FALSE)

python -u orcaPredictionsV1.07.py \
  --input orca_analysis/metadata_WT.tsv \
  --fasta_dir orca_analysis/fasta \
  --output orca_analysis/predictions \
  --cuda \
  --compress
```

Ce script exécutera le modèle `1M` (pour les fenêtres de 1Mb) en mode GPU (`True`) et sauvegardera les matrices de sorties compressées (`True`).

## 5. Analyse des impacts

Une fois les matrices générées (matrice WT de 250x250, et toutes les matrices mutées correspondantes), la fonction `analyseOrcaPredictions` va analyser les scores de chaque mutation pour comprendre l'impact sur l'organisation spatiale 3D locale.

```{r analyze_predictions, eval=FALSE}
# On définit le chemin vers le dossier contenant les matrices d'interactions générées
predictions_dir <- "./orca_analysis/predictions/"

# Calcul des scores (SIC, corr et/ou DI)
mutation_scores <- analyseOrcaPredictions(
  predictions.dir = predictions_dir,
  metadataWT = metadata_WT,
  metadataMT = metadata_MT,
  matrix.gz = TRUE, # car on a demandé au script python de compresser
  SIC = TRUE,       # Structural Impact Score (Moyenne des LFC absolus)
  corr = TRUE,      # Corrélation de Pearson
  DI = TRUE         # Directionality Index (biais asymétrique des interactions)
)

head(mutation_scores)
```

Le tableau `mutation_scores` contient pour chaque mutant (`MT`) sa position, l'ID correspondant, et les scores calculés qui permettent de repérer les mutations ayant le plus grand impact sur la topologie 3D par rapport au contrôle sauvage.
